【裁判字號】    95,台上,2070
【裁判日期】    950420
【裁判案由】    偽造文書
【裁判全文】
最高法院刑事判決            九十五年度台上字第二０七０號
    上  訴  人  乙○○
                        7弄4.
                甲○○
                        390.
上列上訴人等因偽造文書案件，不服台灣高等法院中華民國九十
二年八月六日第二審判決（九十二年度上訴字第一四三六號，起
訴案號：台灣桃園地方法院檢察署九十年度偵字第四五五０、七
六七三號），提起上訴，本院判決如下：
    主  文
上訴駁回。
    理  由
按刑事訴訟法第三百七十七條規定，上訴於第三審法院，非以判
決違背法令為理由，不得為之。是提起第三審上訴，應以原判決
違背法令為理由，係屬法定要件。如果上訴理由狀並未依據卷內
訴訟資料，具體指摘原判決不適用何種法則或如何適用不當，或
所指摘原判決違背法令情事，顯與法律規定得為第三審上訴理由
之違法情形，不相適合時，均應認其上訴為違背法律上之程式，
予以駁回。本件原判決撤銷第一審之科刑判決，改判依牽連關係
（上訴人乙○○另牽連觸犯行使變造特種文書及詐欺取財罪；上
訴人甲○○另牽連觸犯詐欺取財罪），論乙○○、甲○○以共同
連續行使偽造私文書，足以生損害於他人罪，乙○○處有期徒刑
拾月，並諭知如原判決附表參所示之物沒收；甲○○處有期徒刑
捌月，並諭知如原判決附表肆所示之物沒收。係依憑上訴人乙○
○、甲○○之自白（分別坦承其在信用卡背面簽名欄偽簽被害人
林銘昌、許峰誠之署名，再持偽造之被害人信用卡至特約商店刷
卡消費，偽造被害人名義之簽帳單私文書，持向特約商店人員行
使詐取財物，再將所詐購之財物交付「阿哲」，以換取新台幣〈
下同〉三千元或三千七百元不等之報酬等情不諱），參酌證人廖
錦萍、林喜茶、留子良、蔡文榕、簡豐裕之證言、卷附之「林銘
昌」身分證、如原判決附表壹編號二、三、六之信用卡及附表貳
編號八、十之簽帳單、贓物領據（保管）單、簽帳單影本、台新
國際商業銀行民國九十一年九月二十三日台新信卡字第九一０二
五六號函、大眾商業銀行九十一年九月二十日卡發字第四二一號
函及聯邦商業銀行股份有限公司刑事陳報狀等證據資料，而為論
斷，已敘述其所憑之證據及得心證之理由。從形式上觀察，原判
決並無違背法令情形存在。關於行使偽造私文書部分，乙○○上
訴意旨略稱：第一審判決認其另牽連觸犯收受贓物罪，原判決認
其不知被害人之身分證來源，不成立該罪（此部分檢察官並未起
訴），則犯罪事實即有減縮，自應改處較輕之刑，原判決量處與
第一審判決相同之有期徒十月，違反刑事訴訟法第三百七十條不
利益變更禁止原則，難謂適法等語。甲○○上訴意旨略稱：信用
卡係將發卡銀行專用識別號印製於卡上，並以電腦磁帶記載持卡
人安全密碼（內碼），足以為表示持卡人為發卡銀行之會員用意
，屬刑法第二百二十條之準私文書，原判決論以同法第二百十條
之文書，有適用法則不當之違法；又其於簽帳單上偽造「許峰誠
」之署押，持向特約商店人員行使詐取財物，對發卡銀行及特約
商店亦生損害，原判決僅記載足生損害於「許峰誠」，於法有違
；況其並無前科，事後坦承犯行，且已賠償台新銀行三萬五千元
，原判決未酌情宣告緩刑，亦有不當等語。惟按：在信用卡背面
簽名欄簽名，自形式上整體觀察，即足以知悉係表示信用卡之簽
名者於信用卡有效期限內有權使用該信用卡之辨識及證明，並非
依習慣或特約表示一定用意之證明，性質上係屬刑法第二百十條
之私文書（本院九十三年度第二次刑事庭會議決議參照），原判
決採取相同見解，於法並無不合。又由被告上訴或為被告之利益
而上訴者，第二審法院不得諭知較重於原審判決之刑，但因原審
判決適用法條不當而撤銷之者，不在此限，刑事訴訟法第三百七
十條定有明文。本件原判決係以第一審判決適用刑法第二百二十
條不當等理由，將第一審判決撤銷改判，已難謂原判決應受刑事
訴訟法第三百七十條前段之限制，況原判決已說明：乙○○犯罪
事實雖稍有減縮，即收受身分證贓物部分不成罪，但並不影響其
論罪科刑基礎之持偽造信用卡盜刷購物之事實，且第一審已從輕
量刑，故仍量處與第一審判決相同之刑。是原判決審酌上訴人等
不思正途，以偽造信用卡刷卡消費圖利，危害社會經濟秩序及真
正持卡者權益，惟所得利益非鉅，行為後坦承犯行，態度良好，
及甲○○已賠償台新銀行三萬五千元等一切情狀，分別量處乙○
○有期徒刑十月、甲○○有期徒刑八月，其量刑職權之行使並未
逾越範圍或濫用其權限，難認與罪刑相當原則及不利益變更禁止
原則之旨有悖。另甲○○於簽帳單上偽造「許峰誠」之署押，持
向特約商店人員行使詐取財物，除足生損害於「許峰誠」外，亦
足生損害於發卡銀行及特約商店，原判決未併予記載，雖稍有未
洽，但顯然於判決結果無影響，依刑事訴訟法第三百八十條規定
，不得據為上訴第三審之理由。至甲○○事後坦承犯行，並賠償
台新銀行三萬五千元等情狀，原判決已加以斟酌，而緩刑之宣告
，係實體法上賦予法院得為自由裁量之事項，原審衡酌其一切犯
罪情狀，認不宜宣告緩刑，不能指為違法。上訴人等上訴意旨，
對原審審判職權之適法行使及原判決已詳為說明之事項，憑持己
見，任意指為違法，難認已符合首揭法定之第三審上訴要件。此
部分上訴違背法律上之程式，應予駁回。至上訴人前述牽連觸犯
行使變造特種文書及詐欺取財部分，核屬刑事訴訟法第三百七十
六條第一款、第四款所列不得上訴第三審法院之案件。而得上訴
第三審之行使偽造私文書部分之上訴既不合法，應從程序上予以
駁回，關於行使變造特種文書及詐欺取財部分，自無從適用審判
不可分原則，併為實體上之審判，應一併駁回。又本件上訴既不
合法，經從程序上予以駁回，上訴人等請求宣告緩刑，本院無從
審酌，附此敘明。
據上論結，應依刑事訴訟法第三百九十五條前段，判決如主文。
中    華    民    國  九十五  年    四    月   二十   日
                      最高法院刑事第六庭
                          審判長法官  林  增  福
                                法官  邵  燕  玲
                                法官  張  清  埤
                                法官  陳  世  雄
                                法官  陳  朱  貴
      本件正本證明與原本無異
                                      書  記  官
中    華    民    國  九十五  年    四    月  二十五  日
                                                Ｒ


司法院資訊處製作；財團法人民間司法改革基金會備份。
